臺灣彰化地方法院刑事判決　　　　　　　94年度訴字第1303號
公　訴　人　臺灣彰化地方法院檢察署檢察官
被　　　告　甲○○
上列被告因搶奪等案件，經檢察官提起公訴（九十四年度偵字第
五五六三號），並經檢察官移送併案（九十四年度偵字第六０六
八號），被告於準備程序中就被訴及併案之同一事實均為有罪之
陳述，經告知簡式審判程序之旨，並聽取公訴人、被告之意見後
，由本院合議庭裁定由受命法官獨任進行簡式審判程序，判決如
下：
    主  文
甲○○連續意圖為自己不法之所有，而搶奪他人之動產，處有期
徒刑捌月；又竊盜，處有期徒刑月。應執行有期徒刑拾月。
    犯罪事實
一、甲○○前曾於民國八十七年二月六日、八十八年六月二十日
    ，因竊盜、加重竊盜案件，經本院分別判處有期徒刑三月，
    緩刑二年及有期徒刑八月確定，後上開竊盜案件之緩刑宣告
    遭撤銷，並送監合併執行上開有期徒刑三月、八月二案件，
    迨於八十九年二月二十九日因縮刑期滿而執行完畢（出監日
    期係於翌日即八十九年三月一日，不構成累犯），猶不知警
    惕，（一）詎其僅因一時經濟狀況不佳缺錢花用，竟基於意
    圖為自己不法所有之概括犯意，以騎駛其不知情之妻黃美娟
    所有之車牌號碼ＭＰ八－八０七號重型機車一部，充為交通
    工具，並以頭戴平日騎駛機車所使用，屬其所有之藍色半罩
    式安全帽一頂，利用機車車行途中尋找行搶之目標，待尋得
    特定目標後（均以選定落單女子），即趁該女子不及防備之
    際，並迅速徒手施以不法之腕力，公然掠奪該女子隨身之財
    物，後再騎駛機車逃離現場之方式，先於九十四年七月初某
    日上午七時許，在彰化縣花壇鄉○○街七十二號前，趁乙○
    不注意之際，自後方下手搶奪其所有之皮包一個，惟因該皮
    包於行搶過程中掉落地面，始未得逞。後又於九十四年七月
    十日上午九時五十分許，以同上方式，在彰化縣彰化市○○
    街與成功路口，搶奪丙○○所有之皮包一個，內有現金新臺
    幣（下同）三十元、名片、紅皮聖經、鑰匙、地址簿及手機
    一支（ＭＯＴＯＲＯＬＡ牌）等物，嗣為警依路口監視器錄
    影相片查悉係甲○○所為，隨即前往逮捕甲○○並先起獲手
    機一支，後經甲○○帶同警員前往彰化交流道旁路燈編號0
    0－0000－00號湳尾幹電線桿旁起出丙○○所有之皮
    包一個（內有名片、紅皮聖經、鑰匙、地址簿等物）。並扣
    得甲○○所有之藍色半罩式安全帽一頂及米色上衣一件。（
    二）甲○○復另基於意圖為自己不法所有之犯意，於九十四
    年七月十四日上午八時許，以自備之鑰匙一支（已丟棄，未
    扣案），在彰化縣花壇鄉○○路一四四號旁，竊取平日由丁○○所使用之車牌號碼ＥＹＵ－九三六號輕機車一輛（車主
    登記為楊啟志所有），得手後留供己用，復因害怕遭查獲而
    將該機車及鑰匙一支丟棄於彰化縣花壇鄉公所後方排水溝內
    。嗣於九十四年七月十四日，因甲○○涉嫌上開搶奪丙○○
    案件，警經查獲後訊問時，在有偵查犯罪職權之機關或個人
    發覺其犯本件竊盜罪前，自動向彰化縣警察局彰化分局警員
    陳建德、陳勝雄二人自首其竊取丁○○所有車牌號碼ＥＹＵ
    －九三六號輕機車一輛之犯行，並主動接受裁判。
二、案經彰化縣警察局彰化分局報請臺灣彰化地方法院檢察署檢
    察官偵查起訴及就搶奪乙○部分之同一案件移送併為審理。
    理  由
一、上揭犯罪事實，業據被告甲○○於警、偵訊中及本院審理時
    均坦承不諱，核與被害人丙○○、乙○及丁○○所指述之搶
    奪、失竊情節相符，且有贓證物領具保管單一紙、犯罪現場
　　照片五十幀、監視器翻拍照片六幀等在卷足憑。此外，復有
  　被告行搶時所穿著之米色上衣一件及藍色半罩式安全帽一頂
    扣案足資佐證，足認被告之自白均與事實相符，足堪採信。
    另按刑法第六十二條所謂「發覺」，固非以有偵查犯罪職權
    之機關或人員確知其人犯罪無誤為必要，而於對其發生嫌疑
    時，即得謂為已發覺；但此項對犯人之嫌疑，仍須有確切之
    根據得為合理之可疑者，始足當之，若單純主觀上之懷疑，
    要不得謂已發生嫌疑（最高法院七十二年台上字第六四一號
    判例意旨參照）。本件有關被告涉犯普通竊盜罪部分，係被
    告因搶奪案件，經警循路口監視器而查獲到案後，在警訊時
    主動向彰化縣警察局彰化分局警員陳建德、陳勝雄二人自首
    其竊取丁○○所有車牌號碼ＥＹＵ－九三六號輕機車一輛之
    犯行，此亦有九十四年七月十四日警訊筆錄附卷可稽，足認
    被告確係在警員未發現有確切之根據得為合理之懷疑前，即
    主動供述其犯竊盜罪，此部分自係屬符合自首之要件無誤。
    另被告於警訊時即坦承是因為沒有錢可花才會行搶及偷機車
    之目的係為充為交通工具等語（詳見九十四年七月十四日警
    訊筆錄），顯見被告所為上開搶奪及竊盜之犯行，均有為自
    己不法所有之意圖甚明，本件事證明確，被告犯行均洵堪認
    定。
二、按裁判上之一罪其一部分犯罪既已因案被發覺，雖在檢察官
　　或司法警察官訊問中被告陳述其未發覺之部分犯罪行為，並
　  不符合刑法第六十二條之規定，不應認有自首之效力（最高
    法院七十三年二月二十一日，七十三年度第二次刑事庭會議
　　決議二決議意旨參見）。是以被告就搶奪丙○○部分既已經
    警依路口監視器之錄影相片發現係被告所為，雖被告於警訊
    時主動供出其另犯有搶奪乙○未遂部分，然依上揭說明，則
    被告就其所犯連續搶奪罪部分仍無自首之適用，先予敘明。
    核被告所為係犯刑法第三百二十五條一項之普通搶奪罪（指
    搶奪丙○○部分）、同條第三項、第一項之普通搶奪未遂罪
    （指搶奪乙○部分，此部分公訴人於起訴書犯罪事實內已載
    明未遂，且請求以搶奪之連續犯論處，可知此普通搶奪未遂
    之條文應係公訴人漏繕，併予敘明）及刑法第三百二十條第
    一項之普通竊盜罪。查被告先後一次搶奪既遂及一次搶奪未
    遂之犯行，時間緊接，所犯構成要件相同，顯係基於概括犯
    意反覆為之，應依刑法第五十六條連續犯之規定，論以一普
    通搶奪既遂罪，並加重其刑。又查被告所犯上開普通搶奪罪
    及竊盜罪二罪間，犯意各別，罪質互殊，應予分論併罰。末
    查被告竊取丁○○所有車牌號碼ＥＹＵ－九三六號輕機車一
    輛之犯行，於警方尚未發覺前，即主動向彰化縣警察局化分
    局警員陳建德、陳勝雄二人自首，被告對於未發覺之竊盜罪
    自首而接受裁判，應依自首之規定就被告所犯普通竊盜罪部
    分減輕其刑。爰審酌被之平日素行非屬良好（參見卷附臺灣
    彰化地方法院檢察署刑案資料查註紀錄表、臺灣高等法院被
    告前案紀錄表）、被告犯罪之動機與目的均僅為貪圖一時小
    利、犯罪之手段、所竊盜與搶奪所得財物之價值、搶奪、竊
    盜之次數、對社會治安所生危害之程度甚巨及犯後雖坦承犯
    行態度尚屬良好，惟均未與被害人達成和解賠償損害等一切
    情狀，分別量處如主文所示之刑，並定其應執行之刑，以示
    懲儆。
三、至扣案被告所有之藍色半罩式安全帽一頂及米色上衣一件，
    雖均係供被告行搶時所戴及穿用，然因扣案之安全帽係專供
    被告用以平日騎駛機車時所戴用（因我國係採強制規定騎駛
    機車需戴安全帽），而米色上衣亦係供被告平日穿著所用，
    並非被告計畫專為供用以犯本案搶奪之罪所用之物，又非屬
    違禁物，核與刑法第三十八條所規定沒收之要件不符，爰不
    予宣告沒收；另未扣案之機車鑰匙一支，雖係被告所有供用
    以行竊丁○○所有車牌號碼ＥＹＵ－九三六號輕機車一輛所
    用之物，然經本院當庭詢之被告則供稱：該鑰匙一支業遭其
    丟棄（詳見本院九十四年九月二日審判筆錄）等語。此外，
    復查無其他積極證據足以證明該鑰匙一支現仍存在，亦非屬
    違禁物，為防免日後執行之困難，爰亦不予宣告沒收之，併
    此敘明。
據上論斷，應依刑事訴訟法第二百七十三條之一第一項、第二百
九十九條第一項前段，刑法第五十六條、第三百二十五條第一項
、第三百二十條第一項、第六十二條前段、第五十一條第五款，
罰金罰鍰提高標準條例第一條前段，判決如主文。
本案經檢察官林鈴淑到庭執行職務。
中　　華　　民　　國　九十四年　　九　  月　　 十六　　日
                  刑事第二庭    法  官  許旭聖
以上正本證明與原本無異。
如不服本判決，應於判決送達後十日內，向本院提出上訴狀（須
附繕本），上訴於臺灣高等法院臺中分院。
中　　華　　民　　國　九十四年　　九　  月　　 十六　　日
                                書記官  黃幼華
附錄本案論罪科刑法條：
刑法第三百二十條第一項：
意圖為自己或第三人不法之所有，而竊取他人之動產者，為竊盜
罪，處五年以下有期徒刑、拘役或五百元以下罰金。
刑法第三百二十五條：
意圖為自己或第三人不法之所有，而搶奪他人之動產者，處六月
以上五年以下有期徒刑。
因而致人於死者，處無期徒刑或七年以上有期徒刑，致重傷者，
處三年以上十年以下有期徒刑。
第一項之未遂犯罰之。
